臺灣士林地方法院刑事判決　　　　　　　　96年度訴字第76號
公　訴　人　臺灣士林地方法院檢察署檢察官
被　　　告　甲○○
上列被告因毒品危害防制條例案件，經檢察官提起公訴（95年度
毒偵字第1739號），被告於本院準備程序中就被訴事實為有罪之
陳述，本院合議庭裁定由受命法官獨任依簡式審判程序審理，判
決如下：
     主  文
甲○○施用第一級毒品，處有期徒刑柒月，扣案之第一級毒品海
洛因淨重零點柒公克及海洛因殘渣（量微無法秤重）均沒收銷
燬之，用以裝置上述海洛因之包裝袋肆只及鏟管壹支均沒收。又
施用第二級毒品，處有期徒刑伍月，扣案之第二級毒品甲基安非
他命（淨重零點貳公克，驗餘淨重零點貳貳公克）沒收銷燬，
用以裝置上述甲基安非他命之包裝袋壹只沒收。應執行有期徒刑
拾月，扣案之第一級毒品海洛因淨重零點柒公克及海洛因殘渣
（量微無法秤重）、第二級毒品甲基安非他命（淨重零點貳公
克，驗餘淨重零點貳貳公克）均沒收銷燬之，用以裝置上述海洛
因之包裝袋肆只、甲基安非他命之包裝袋壹只及鏟管壹支均沒收
。
    事  實
一、甲○○前因施用毒品案件，經裁定送觀察、勒戒後，認無繼
    續施用毒品之傾向，於民國92年2 月7 日執行完畢釋放，並
    經國防部中部地方軍事法院檢察署檢察官於92年2 月10日以
    92年度中檢字第9 號不起訴處分確定。詎其猶不知戒除施用
    毒品惡習，復於前述觀察、勒戒執行完畢釋放後5 年內，基
    於反覆持續施用第一級毒品海洛因之犯意，自95年5 月間某
    日起至同年10月月30日下午8 時許止，在臺北市○○區○○
    街48巷43號3 樓住處及臺北縣三重市某賓館等處，以將第一
    級毒品海洛因摻入香菸點燃吸食方式，反覆施用第一級毒品
    海洛因多次（約3 、4 天施用1 次）；復另行起意，並基於
    反覆持續施用第二級毒品安非他命之犯意，自95 年5月間某
    日起至同年10月30日下午8 時許止，在同上址住處、臺北縣
    三重市○○路宏都旅館及臺北縣蘆洲市某旅館等處，以將安
    非他命置於玻璃球吸食器內再以火燒烤吸取所散發煙霧之方
    式，反覆持續施用第二級毒品安非他命數次（約3 、4 天施
    用1 次）。嗣為警先於95年9 月1 日下午9 時30分許，在臺
    北市○○區○○街386 號前查獲，並在甲○○身上查扣第二
    級毒品甲基安非他命1 包（淨重0.23公克，驗餘淨重0.22公
    克），復經甲○○同意員警至其臺北市○○區○○街48巷43
    號3 樓住處搜索，當場在該址起出第一級毒品海洛因1 包（
    淨重0.73公克）；復於95年9 月26日下午5 時10分許，在臺
    北市○○區○○路4 段277 巷41號2 樓經警查獲，經採取其
    尿液送驗，呈嗎啡、安非他命陽性反應，始悉上情；於95年
    11月2 日下午4 時40分許，經警持本院法官核發之搜索票前
    往臺北市○○區○街48巷43號3 樓住處搜索，當場於甲○○
    上衣口袋內查扣第一級毒品海洛因殘渣袋3 包（量微無法秤
    重）、鏟管1 支。
二、案經臺北市政府警察局萬華分局、臺北市政府警察局內湖分
    局及臺北市政府警察局士林分局報告臺灣士林地方法院檢察
    署檢察官偵查起訴。
    理  由
一、本件被告甲○○所犯者非為死刑、無期徒刑、最輕本刑為3
    年以上有期徒刑之罪或高等法院管轄第一審案件，其於準備
    程序進行中，先就被訴事實為有罪之陳述，經告知其簡式審
    判程序之旨，並聽取公訴人、被告之意見後，本院合議庭業
    已依刑事訴訟法第273 條之1 第1 項之規定，裁定由受命法
    官獨任以簡式審判程序進行本案之審理，且依同法第273 條
    之2 規定，簡式審判程序之證據調查，不受同法第159 條第
    1 項、第161 條之2 、第161 條之3 、第163 條之1 及第
    164 條至第170 條規定之限制，合先敘明。
二、認定上述事實所憑之證據名稱：
  (一)被告於警詢、偵查、本院準備程序及審理之自白。
  (二)臺灣尖端先進生技醫藥股份有限公司95年9 月8 日、95年
      10月4日、95年11月10日濫用藥物檢驗報告各乙份（被告
      尿液檢驗結果均呈嗎啡、安非他命及甲基安非他命陽性反
      應）。
  (三)扣案之第一級毒品海洛因1 包、海洛因殘渣袋3 包：扣案
      之白粉1 包，經送法務部調查局鑑驗結果，含第一級毒品
      海洛因成分，淨重0.73公克；另殘渣袋3 包，經警方依聯
      勤204 廠製造之煙毒品檢驗A 包試劑初步檢驗結果，呈嗎
      啡、海洛因反應，有台北市政府警察局士林分局查獲涉嫌
      毒品危害防制條例毒品初步鑑驗報告單、法務部調查局95
      年11月22日調科壹字第09523027580 號鑑定通知書各1 紙
      在卷可稽。
  (四)扣案之第二級毒品安非他命1 包：扣案之淡黃色透明晶體
      1 包（淨重0.23公克，取0.01公克化驗，餘0.22公克），
      經送台北市政府警察局刑事鑑識中心鑑驗結果，檢出第二
      級毒品甲基安非他命成分，有台北市政府警察局95年10月
      30日北市鑑毒字第684號鑑驗通知書1份附卷可憑。
  (五)扣案之鏟管1支。
  (六)臺灣高等法院被告全國前案紀錄表、臺灣士林地方法院檢
      察署刑案資料查註紀錄表及臺灣高等法院施用毒品案件紀
      錄表、在監在押全國紀錄表各1 份。
  (七)綜上證據，本案事證明確，被告於觀察勒戒執行完畢後，
      5 年以內再犯施用毒品之犯行，堪可認定，應依法論科。
三、論罪及科刑之理由：
　(一)按海洛因及安非他命分別係毒品危害防制條例第2條第2項
      第1 款、第2 款所定之第一級毒品、第二級毒品，被告予
      以施用，核其所為，係犯毒品危害防制條例第10條第1項
      、第2項之施用第一級毒品罪及施用第二級毒品罪。其持
      有第一級毒品海洛因及第二級毒品安非他命係供施用，其
      持有第一級毒品、第二級毒品之低度行為分別為施用第一
      級毒品、第二級毒品之高度行為所吸收，不另論罪。
  (二)有關行為人多次施用毒品之犯罪，實務前均依修正前刑法
      第56條連續犯之規定論以一罪，並加重其刑，惟因上開連
      續犯規定業經修正刪除，並自95年7 月1 日施行，故被告
      先後多次施用第一級毒品海洛因、第二級毒品安非他命之
      犯行，於新法施行後即不得再以連續犯論處，惟新法之所
      以刪除連續犯之原因，係源於實務上對連續犯「同一罪名
      」之認定過寬，所謂「概括犯意」亦經常可連綿數年之久
      ，不無鼓勵犯罪之嫌，而使國家刑罰權之行使發生不合理
      之現象，故而將之刪除，對於部分習慣犯，例如竊盜、吸
      毒等犯罪，是否會因適用數罪併罰而使刑罰過重產生不合
      理之現象，則容待學界及實務以補充解釋之方式，發展接
      續犯之概念，對於合乎「接續犯」或「包括一罪」之情形
      ，認為構成單一之犯罪，以限縮數罪併罰之範圍，用以解
      決上述問題（刑法第56條修正理由第4 點參照）。因此，
      新法修正後，就多次施用毒品之案件，非必然即成為數罪
      ，仍應依個案情形予以論斷。又按刑事法若干犯罪行為態
      樣，本質上原具有反覆、延續實行之特徵，立法時既予特
      別歸類，定為犯罪構成要件之行為要素，則行為人基於概
      括之犯意，在密切接近之一定時、地持續實行之複次行為
      ，倘依社會通念，於客觀上認為符合一個反覆、延續性之
      行為觀念者，於刑法評價上，即應僅成立一罪。學理上所
      稱「集合犯」之職業性、營業性或收集性等具有重複特質
      之犯罪均屬之，例如經營、從事業務、收集、販賣、製造
      、散布等行為概念者是（最高法院95年度臺上字第1079號
      判決意旨參照）。故倘施用毒品成癮或有施用毒品之習慣
      者，因其施用行為具有反覆實施之行為特性，於刑法評價
      上，即應僅成立「集合犯」，而論以單一之施用毒品罪。
      查被告自95年5 月間起至同年10月30日止，約3 、4 日即
      施用1 次第一級毒品海洛因、第二級毒品安非他命，並持
      續數月之久，犯罪行為甚為持續且密集，且前已有施用第
      毒品經觀察、勒戒之紀錄（見臺灣高等法院被告前案紀錄
      表），仍續為施用海洛因及安非他命，顯見被告已施用該
      二種毒品成癮，故其接連數次分別施用第一級毒品海洛因
      及第二級毒品安非他命之行為，各屬「集合犯」，應僅分
      別成立施用第一級毒品罪及施用第二級毒品罪。而集合犯
      實施中如法律有變更，其一部觸犯舊法，一部涉及新法時
      ，參照連續犯之法理，應依最後行為時之新法處斷，並無
      行為後法律變更，而須為新舊法比較適用之問題。本案被
      告雖自95年5 月間起即開始施用第一級毒品海洛因、第二
      級毒品安非他命，然其反覆持續施用至同年10月30日止，
      尚無須針對刑法修正條文於95年7 月1 日施行乙節而為新
      舊法比較之必要。
  (三)又被告所犯上開二罪，犯意各別，罪名不同，應予分論併
      罰。本院審酌被告前因施用毒品經觀察、勒戒後，猶不知
      戒除毒品惡習，復一再施用第一級毒品海洛因、第二級毒
      品安非他命，且施用頻率甚繁，顯見其毒癮甚深，自不宜
      輕縱，並審酌其所犯施用毒品之犯罪係戕害自身健康之行
      為，於他人尚不致造成損害及其事後坦承犯行之態度等一
      切情狀，就上開二罪分別量處如主文所示之刑，並定其應
      執行之刑。
  (四)沒收之諭知：
      扣案之第一級毒品海洛因1 包（淨重0.73公克，不含包裝
      袋）、第一級毒品海洛因殘渣3 包（量微無法秤重，不含
      包裝袋），第二級毒品甲基安非他命1 包（驗餘淨重0.22
      公克，不含包裝袋），均為查獲之毒品，應依毒品危害防
      制條例第18條第1 項前段之規定宣告沒收銷燬之；用以裝
      置上述海洛因之包裝袋4 只、甲基安非他命之包裝袋1 只
      及鏟管1 支，均係被告所有，分別係供施用第一級毒品海
      洛因、第二級毒品安非他命所用之物，業據被告於本院審
      理時供述甚明，爰依刑法第38條第1 項第2 款規定宣告沒
      收。
四、應適用之法條：
　　刑事訴訟法第273條之1第1項、第299條第1項前段、第310條
    之2 、第454 條第1 項，毒品危害防制條例第10條第1 項、
    第2 項、第18條第1 項前段，刑法第11條、第51條第5 款、
    第38條第1 項第2 款，判決如主文。
五、對於本件判決如有不服，得自收受送達後10日內，向本院提
    出上訴書狀，上訴於臺灣高等法院。
本案經檢察官吳維雅到庭執行職務。
中　　華　　民　　國　　96　　年　　2 　　月　　27　　日
                  刑事第五庭法  官  汪梅芬
以上正本證明與原本無異。
對於本件判決如有不服，應於收受送達後10日內，向本院提出上
訴書狀，上訴於臺灣高等法院，並按他造當事人之人數附具繕本
。
                            書記官  張馨尹
中　　華　　民　　國　　96　　年　　2 　　月　　27　　日
附錄本案論罪科刑法條：
毒品危害防制條例第10條第1項、第2項
施用第一級毒品者，處六月以上五年以下有期徒刑。
施用第二級毒品者，處三年以下有期徒刑。
